臺灣臺中地方法院刑事判決
110年度訴字第1812號
公  訴  人  臺灣臺中地方檢察署檢察官
被      告  湯庚訓




選任辯護人  黃珮茹律師
上列被告因違反兒童及少年性交易防制條例案件，經檢察官提起
公訴（110年度偵字第25131號、第26316號），本院判決如下：
    主    文
丁○○犯引誘使少年製造猥褻行為之電子訊號罪，處有期徒刑參年
陸月。Ａ女所拍攝之猥褻電子訊號圖檔貳張均沒收。扣案之iPhon
e壹支（IMEI碼：000000000000000號，含SIM卡壹張）沒收。
    犯罪事實
一、丁○○知悉代號AB000-Z000000000號（民國96年9月生，真實
    姓名年籍詳卷，下稱Ａ女）係12歲以上未滿18歲之少年，竟
    基於引誘使少年製造猥褻行為電子訊號之犯意，於109年11
    月底某日上午，以臉書Messenger暱稱「湯湯」與Ａ女談論有
    關於性之話題時，向Ａ女詢問：「可不可以看妳的胸部」、
    「可不可以拍妳的胸部來看看」等語，經Ａ女拒絕後，丁○○
    再表示：「你都拍給別人看」等語，並拍攝自己裸露下體之
    數位照片以臉書Messenger傳送給Ａ女，引誘Ａ女自拍並傳送
    裸露身體之數位照片供其觀覽，使Ａ女於同日某時許，在其
    住處（真實地址詳卷）內，持手機自拍僅穿著內衣及未穿著
    內衣裸露胸部等客觀上足以刺激、滿足性慾之猥褻數位照片
    2張，再以臉書Messenger將上開照片傳送予丁○○，而製造猥
    褻行為之電子訊號。嗣因Ａ女之母即代號AB000-Z000000000A
    號（真實姓名年籍詳卷，下稱甲女）及甲女之男友即代號AB
    000-Z000000000B號（真實姓名年籍詳卷，下稱甲○）於109
    年11月底至同年年底間，檢視Ａ女上開臉書Messenger對話內
    容後發現而報警處理，經警於110年8月3日12時58分許，持
    本院核發之搜索票，對丁○○執行搜索，並扣得其用以引誘Ａ
    女拍攝猥褻圖片電子訊號及接收上開猥褻行為電子訊號之iP
    hone1支，始悉上情。
二、案經甲女訴由臺中市政府警察局第六分局報告臺灣臺中地方
    檢察署檢察官偵查起訴。
    理    由
壹、程序及證據能力部分： 
一、按性侵害犯罪防治法所稱性侵害犯罪，係指觸犯刑法第221
    條至第227條、第228條、第229條、第332條第2項第2款、第
    334條第2項第2款、第348條第2項第1款及其特別法之罪；又
    行政機關、司法機關及軍法機關所製作必須公示之文書，不
    得揭露被害人之姓名、出生年月日、住居所及其他足資識別
    被害人身分之資訊。性侵害犯罪防治法第2條第1項、第12條
    第2項分別定有明文。另性侵害犯罪防治法第12條所定其他
    足資識別被害人身分之資訊，包括被害人照片或影像、聲音
    、住址、親屬姓名或其關係、就讀學校與班級或工作場所等
    個人基本資料，性侵害犯罪防治法施行細則第6條亦有明定
    。查本案被告丁○○既經起訴涉犯兒童及少年性剝削防制條例
    第36條第2項等罪，核與性侵害犯罪防治法第2條第1項規定
    之性侵害犯罪定義相符，是本院所製作之本案判決係屬必須
    公示之文書，為避免被害人Ａ女（以下僅稱Ａ女）之身分遭揭
    露，依上開規定，對於Ａ女、告訴人甲女（以下僅稱甲女）
    、證人甲○（以下僅稱甲○）之姓名、年籍資料、住居所等足
    資識別身分之資訊，均予以隱匿並註明參照卷內事證。
二、證據能力之說明：
㈠、Ａ女、甲女、甲○於偵訊時之證述，均經辯護人於本院準備程
    序及審理時以該等證述係被告以外之人於審判外之陳述，而
    爭執此部分證據之證據能力（見本院卷第78頁、第93頁、第
    318頁）。但按被告以外之人於偵查中向檢察官所為之陳述
    ，除顯有不可信之情況者外，得為證據，刑事訴訟法第159 
    條之1 第2項定有明文。查甲女、甲○於偵訊時之證述，均業
    已依法具結，有各次偵訊筆錄之檢察官諭知內容及證人結文
    附卷可稽（見他卷第105頁、第115頁、偵25131卷第163頁、
    第167頁），另Ａ女於檢察官訊問時因未滿16歲，依法本不得
    命其具結，但檢察官於訊問前，已依法告知應據實陳述，有
    該次偵訊筆錄之檢察官諭知內容存卷可參（見他卷第99頁）
    ，所踐行之程序核無違誤，而辯護人並未具體舉證指摘上開
    證人於偵訊時之證述究竟有何顯有不可信之情況，且上開證
    人均已於本院審理時到庭作證，實施交互詰問，則上開證人
    於偵訊時經具結後所為之證述，業經合法調查，自具有證據
    能力。
㈡、除上述以外，本判決以下所引用被告以外之人於審判外之陳
    述，檢察官、被告及辯護人均不爭執其證據能力，且迄至言
    詞辯論終結前亦未聲明異議，本院審酌上開陳述作成之情況
    並無違法不當之情形或證明力明顯過低之瑕疵，爰依刑事訴
    訟法第159條之5第1項及第2項規定，認均得為證據。再本判
    決以下所引用之非供述證據，檢察官、被告及辯護人均未表
    示排除前開證據之證據能力，本院審酌前開非供述證據並無
    證據證明係公務員違背法定程序所取得，亦無顯不可信之情
    況與不得作為證據之情形，爰依刑事訴訟法第158條之4規定
    反面解釋、第159條之4規定，認均得為證據。至辯護人雖爭
    執Ａ女、甲女、甲○於警詢時所為陳述之證據能力，惟本判決
    並未援引上開證人警詢中之陳述為判決依據，爰不贅述該部
    分之證據能力。
貳、實體部分
一、認定犯罪事實所憑之證據及理由：　
    訊據被告固不否認其於案發時知悉Ａ女為未滿18歲之少年，
    及曾接收Ａ女以臉書Messenger傳送僅穿著內衣之數位照片等
    事實，惟矢口否認有何引誘使少年製造猥褻行為之電子訊號
    犯行，辯稱：我沒有引誘Ａ女傳猥褻照片給我，Ａ女也不曾傳
    過其未穿著內衣裸露胸部的照片給我云云，辯護人則以：被
    告並沒有明確要求或誘使Ａ女拍照，是Ａ女自己主動拍攝傳給
    被告的；另外，甲○與Ａ女、甲女之證述內容有諸多不符之處
    ，而被告事後向甲女道歉的原因，並不是因為猥褻照片的事
    情，無法以此遽認被告有為本案犯行等語為被告提出辯護。
    經查：
㈠、被告確有於案發時，以臉書Messenger暱稱「湯湯」與Ａ女談
    論有關於性之話題，且Ａ女於案發時曾以臉書Messenger傳送
    其持手機自拍僅穿著內衣之數位照片予被告之事實，業據Ａ
    女於偵訊、本院審理時證稱在卷（見他卷第99至101頁、本
    院卷第235至252頁），復為被告於本院準備程序及審理時所
    是認（見本院卷第76頁、第324頁），上開事實，首堪認定
    ；另Ａ女係96年9月生，於被告行為時係未滿18歲之少年，亦
    有Ａ女之兒少性剝削事件代號與真實姓名對照表在卷可稽（
    見不公開卷第1頁），且被告警詢、偵訊及本院準備程序時
    均供陳：我不太確定Ａ女是16歲或是17歲，但我知道Ａ女未滿
    18歲等語（見他卷第122頁、第154頁、本院卷第76頁），則
    被告於案發時間知悉Ａ女為未滿18歲之少年一節，亦可確定
    。
㈡、關於Ａ女拍攝及傳送本案猥褻照片給被告之緣由，Ａ女①於偵訊
    時證稱：我於109年11月底，使用手機裡面的臉書Messenger
    與被告聯絡，被告先拍他的下體照片給我看，並且問我可不
    可以拍我自己的照片給他看，所以我就在我房間內，用手機
    拍了一張沒有穿內衣裸露胸部的照片傳給被告；我會傳裸露
    胸部的照片給被告，是因為被告說他要看等語（見他卷第99
    至101頁）；②於本院審理時證稱：當時我用臉書Messenger
    與被告聊天，聊天的內容幾乎都是成人鹹溼的對話，過程中
    被告叫我傳照片給他，並且先傳了他自己的下體照片給我，
    我覺得被告是在暗示我也要拍攝露點的照片給他，而且被告
    跟我說：「妳都拍給別人看，我都沒有」，所以我就拍攝僅
    穿著內衣及未穿著內衣裸露胸部的照片給被告等語（見本院
    卷第235至252頁）。由Ａ女上開歷次證述可知，對於其與被
    告以臉書Messenger聊天談及情色之話題，過程中被告曾拍
    攝自己裸露下體之照片傳送給Ａ女，並要求Ａ女持手機自拍照
    片供被告觀看等情節之內容前後一致，並無明顯齟齬、矛盾
    之處，衡以Ａ女於作證時未滿16歲，實係單純且涉世未深之
    少女，以其當時之年齡、閱歷、智識程度，殊難想像其有憑
    空杜撰被告犯罪過程而羅織被告入罪之能力，況本案係甲女
    、甲○因查看Ａ女與被告之臉書Messenger對話紀錄後報警處
    理而查獲，並非Ａ女主動向被告提出告訴，且Ａ女於偵訊時表
    示：（問：是否要對被告提出告訴）讓我媽媽決定等語（見
    他卷第103頁），衡情其要無誣陷被告之可能，且其既與被
    告無任何恩怨糾紛，更無刻意捏造前開情節以誣陷被告入罪
    之動機及必要，顯見Ａ女上開證述，應非虛妄，堪以採信。
㈢、再者，關於被告與Ａ女於臉書Messenger對話紀錄之內容，①甲
    女於偵訊時證稱：Ａ女於案發時是使用我的手機，我於109年
    年底察看該手機內Ａ女與被告的對話紀錄，從聊天內容可以
    看的出來Ａ女有傳送私密照給被告，但是對話紀錄裡面的照
    片已經刪除，後來我在手機相簿內有看到Ａ女穿著內衣的胸
    部照片等語（見他卷第105頁）；於本院審理時證稱：是甲○
    先發現被告與Ａ女的對話及Ａ女有傳照片給被告的事情，甲○
    告訴我後，我於109年11月間察看Ａ女使用的手機，看到被告
    與Ａ女在臉書Messenger上的對話紀錄，從對話紀錄中是可以
    看的出來他們有在互傳照片，也看得出來Ａ女曾傳送裸露照
    片給被告，對話紀錄中有關照片的部分雖然都已經刪除，但
    我在手機被刪除的相簿中看到一張裸露男性下體的照片，另
    外在手機相簿中看到Ａ女裸露身體的照片等語（見本院卷第2
    52至263頁）；②甲○於偵訊時證稱：我於110年11月底有拿Ａ
    女的手機來觀看，發現被告有向Ａ女講一些有關性方面的事
    情，並且問Ａ女：「可不可以看妳胸部？」、「可不可以拍
    妳胸部來看看？」，一開始Ａ女是拒絕的，但被告繼續說：
    「妳都拍給別人看，我都沒有」，且被告又拍攝自己裸露下
    體的照片傳給Ａ女，接著Ａ女就傳送2張照片給被告，一張是
    有穿內衣的胸部照片，另一張是沒有穿內衣裸露胸部的照片
    等語（見他卷第169頁）；於本院審理時證稱：當時我拿Ａ女
    的手機察看到被告與Ａ女的對話，起初他們聊天都很正常，
    後面被告就開始跟Ａ女講到色情的話題，被告有傳送他裸露
    下體的照片給Ａ女，並向Ａ女說：「可以拍個照嗎？」、「為
    什麼他們都可以看，我沒有？」，Ａ女一開始有拒絕，但是
    後來還是有傳穿內衣的照片給被告等語（見本院卷第307至3
    16頁）。考量甲女、甲○於偵訊及本院審理前均已以證人身
    分具結，以擔保其等證詞之真實性，且其等與被告並無恩怨
    ，若非被告確有引誘使Ａ女自拍傳送本案猥褻照片之行為，
    實無甘冒偽證罪責，無故設虛詞誣指被告之動機。是甲女、
    甲○上開證述內容，均堪憑採，亦可補強Ａ女前揭證述之憑信
    性。
㈣、至Ａ女①就所拍攝之猥褻照片究係「胸部」或「全身」、②有無
    傳送「陰部」之猥褻照片予被告、③及被告有無明示要求其
    傳送裸露照片予被告、Ａ女及甲○④就被告傳送給Ａ女之下體猥
    褻照片有無露臉、甲女及甲○⑤就甲○將Ａ女與被告之對話紀錄
    截圖後有無傳送給甲女、及⑥該對話紀錄截圖中有無顯示猥
    褻照片、甲○⑦就所看見Ａ女傳送之照片有無裸露胸部等細節
    ，或有前後未盡完全一致之處，然告訴人、證人之陳述有部
    分前後不符，或相互間有所歧異時，究以何者為可採，法院
    原得本其自由心證予以斟酌，非謂一有不符或矛盾，即應認
    其全部均為不可採信，苟其基本事實之陳述，若果與真實性
    無礙時，則仍非不得予以採信（最高法院92年度台上字第19
    61號判決意旨參照）。且依一般經驗法則，被害人就同一被
    害事實，反覆接受不同人之訊問，被害人在各次訊問時，是
    否均能作精確的陳述，因被害人主觀上所具備記憶及描述事
    物的能力而有不同，甚至與訊問者訊問之方式、態度及被害
    人臨場之情緒亦有關聯，其陳述再透過不同紀錄人員之紀錄
    ，在筆錄的記載上呈現若干差異，亦屬無可避免，則Ａ女、
    甲女及甲○就上開各節，前後陳述雖略有出入，惟其等指訴
    被告有以上開方式引誘Ａ女拍攝猥褻照片之基本事實，則無
    二致，自不得遽以其等證言前後有些微不符之處，而不予採
    信。
㈤、參以被告於本院準備程序及審理時均自承有與Ａ女談論有關於
    性之話題，且Ａ女曾傳送僅穿著內衣之數位照片予被告等不
    利於己之供述，業如前述，俱與Ａ女、甲女及甲○前開證述之
    情節大致相合，益徵Ａ女、甲女及甲○所述均屬實。佐以Ａ女
    案發時年僅13歲，心智尚未成熟，與被告僅為普通朋友關係
    ，若非遭被告刻意引誘，豈有輕易將自身私密照片傳給被告
    觀覽之可能，堪認被告於當時確有要求Ａ女拍攝猥褻行為之
    電子訊號圖檔並傳送供其觀覽之事實。
㈥、復保護兒童及少年免於任何非法之性活動，乃普世價值之基
    本人權，觀諸本案電子訊號之數位照片內容，為僅穿著內衣
    及未穿著內衣裸露胸部之照片，就此等照片整體特性而為觀
    察，參酌目前一般社會觀念，對於未滿18歲之Ａ女而言，實
    難認具藝術性、醫學性或教育性價值，客觀上應屬足以刺激
    或滿足一己性慾，引起普通一般人羞恥或厭惡感而侵害性之
    道德感情，侵害Ａ女之性隱私權，屬兒童及少年性剝削防制
    條例第36條所規範「猥褻」行為之電子訊號至明。
㈦、按修正前兒童及少年性交易防制條例第27條第1項所規定「拍
    攝、製造未滿18歲之人為性交或猥褻行為之圖畫、錄影帶、
    影片、光碟、電子訊號或其他物品，處……」，係對在未滿18
    歲之人合意下而為拍攝其性交或猥褻行為影像所為之處罰（
    最高法院107年度台上字第1133號判決意旨參照）。查Ａ女於
    本院審理時證稱：當時我並不是自願要傳送照片給被告，是
    因為被告一直要求我，而且還傳了他自己下體的照片給我，
    所以我才把照片給被告等語明確（見本院卷第248頁）。據
    此，堪認Ａ女初始並無拍攝、傳送前開數位猥褻照片予被告
    之意，係受被告以引誘後，始以手機自拍上開猥褻之數位照
    片，再透過臉書Messenger將之傳送予被告無訛。
㈧、綜上所述，Ａ女於偵訊及本院審理時所證述之情節基本事實一
    致，亦有上開甲女、甲○之證述及被告不利於己之供述足資
    補強，可認Ａ女前開證述核與事實相符，應可採信。至被告
    空言否認犯罪，顯為卸責之詞，難認可採，辯護人循被告之
    辯詞所為之辯護，亦同不可採。從而，本案事證明確，被告
    犯行洵堪認定，應依法論科。
二、論罪科刑：
㈠、按兒童及少年性剝削防制條例第36條第2項之罪，係以「招募
    、引誘、容留、媒介、協助或以他法，使兒童或少年被拍攝
    、製造性交或猥褻行為之圖畫、照片、影片、影帶、光碟、
    電子訊號或其他物品」為構成要件。其中與「被拍攝」並列
    之「製造」，並未限定其方式，自不以他製為必要，更與是
    否大量製造無關（最高法院105年度台上字第2025號判決意
    旨參照）。是以，祇須所製之圖畫等物品，係顯示該未滿18
    歲之被害人本人為性交或猥褻行為之圖、像等內容者，即足
    當之。而自行拍攝照片或影片，係屬創造照片或影片之行為
    ，應在該條項所稱「製造」之範疇內。又以數位裝置所拍攝
    之影像數位訊號，未將之轉換為錄影帶、光碟、相紙等藉由
    機器或媒介實體展示視覺影像之實物者，則屬電子訊號。另
    刑事法上所謂之「猥褻」，指客觀上足以刺激或滿足性慾，
    其內容可與性器官、性行為及性文化之描繪與論述聯結，且
    須以引起普通一般人羞恥或厭惡感而侵害性的道德感情，主
    觀上足以滿足自己色情者而言。　　
㈡、核被告所為，係犯兒童及少年性剝削防制條例第36條第2項之
    引誘使少年製造猥褻行為之電子訊號罪。
㈢、按兒童及少年性剝削防制條例第36條第2項之罪，係就被害人
    年齡要件定有特別處罰規定，依兒童及少年福利與權益保障
    法第112條第1項但書，此部份自無再依同條項前段規定加重
    處罰之必要。
㈣、本案無刑法第59條之適用：
　　按刑法第59條規定犯罪之情狀顯可憫恕，認科以最低度刑仍
    嫌過重者，得酌量減輕其刑，此雖為法院依法得行使裁量事
    項，然非漫無限制，必須犯罪另有特殊原因、環境與情狀，
    在客觀上足以引起一般人之同情，認為即予宣告法定低度刑
    期，猶嫌過重者，始有其適用。是以，為此項裁量減輕其刑
    時，必須就被告全部犯罪情狀予以審酌，在客觀上是否有足
    以引起社會上一般人之同情，而可憫恕情形，始謂適法（最
    高法院88年度台上字第6683號判決意旨可參）。查被告為本
    案犯行，時已29歲有餘，Ａ女為未滿14歲之女子，被告侵害
    未成年人權益非輕；且被告犯罪當時情狀，並非受到外在客
    觀環境之逼迫而不得不為前揭犯行，在客觀上尚難認有特殊
    原因或堅強事由，而足以引起一般同情而顯然可憫之情，自
    無適用刑法第59條酌減其刑之餘地。
㈤、爰審酌被告知悉未滿18歲之Ａ女對於其身體之自主能力及判斷
    能力均尚未成熟，思慮亦未周詳，僅因個人私欲，引誘Ａ女
    自行拍攝猥褻電子訊號，對Ａ女身心健康及人格發展造成不
    良影響，所為實屬不該，且佐以被告犯後飾詞否認犯罪，亦
    未與Ａ女、甲女達成和解並賠償之態度，惟念及本案尚無證
    據證明被告有將所取得之照片與他人分享或上傳至任何平台
    或外流之情事，兼衡被告犯罪動機、目的、手段、所生損害
    及電子訊號數量，以及於本院審理時自述智識程度為高中畢
    業，目前為職業軍人，需扶養2名未成年子女及父親之生活
    狀況等一切情狀（見本院卷第327頁），量處如主文所示之
    刑。
三、沒收：　　　　　　
㈠、按「第1項至第4項之物品，不問屬於犯罪行為人與否，沒收
    之」，兒童及少年性剝削防制條例第36條第6項定有明文。
    又對照刑法針對散布猥褻物品罪之沒收規定（第235條第3項
    ），其標的包括「文字、圖畫、聲音或影像之附著物」及「
    物品」一節觀之，依體系解釋，兒童及少年性剝削防制條例
    第36條第6項所稱「物品」應係指同條文第1項至第4項規範
    猥褻行為之物品本身（即圖畫、照片、影片、影帶、光碟、
    電子訊號或其他物品）。
㈡、本案Ａ女製造上開猥褻行為電子訊號，曾儲存於本案扣案之iP
    hone內，該等電子訊號，不問屬於被告與否，均應依兒童及
    少年性剝削防制條例第36條第6 項規定宣告沒收。
㈢、扣案之iPhone1支，係被告所有，並於本案犯行中用以與Ａ女
    聯絡及接收上開猥褻行為電子訊號之物，應依刑法第38條第
    2 項規定宣告沒收。
據上論斷，應依刑事訴訟法第299條第1項前段，兒童及少年性剝
削防制條例第36條第2 項、第6 項，刑法第11條前段、第38條第
2 項，判決如主文。　　
本案由檢察官丙○○提起公訴，經檢察官戊○○、乙○○到庭執行職務
。 　　
中　　華　　民　　國　　111 　年　　12　　月　　21　　日
                  刑事第九庭　審判長法　官　黃光進 
　　　　　　　　　
                                    法　官　張意鈞 
　　　　　　　　　　　　　　　　　　
                                    法　官  簡志宇 
以上正本證明與原本無異。
如不服本判決應於收受送達後20日內向本院提出上訴書狀，並應
敘述具體理由；其未敘述上訴之理由者，應於上訴期間屆滿後20
日內向本院補提理由書（均須按他造當事人之人數附繕本）「切
勿逕送上級法院」。
告訴人或被害人如不服判決，應備理由具狀向檢察官請求上訴，
上訴期間之計算，以檢察官收受判決正本之日起算。
　　　　                            書記官  林靖淳
中　　華　　民　　國　　111 　年　　12　　月　　21　　日

附錄本案所犯法條：
◎兒童及少年性剝削防制條例第36條
拍攝、製造兒童或少年為性交或猥褻行為之圖畫、照片、影片、
影帶、光碟、電子訊號或其他物品，處1年以上7年以下有期徒刑
，得併科新臺幣1百萬元以下罰金。
招募、引誘、容留、媒介、協助或以他法，使兒童或少年被拍攝
、製造性交或猥褻行為之圖畫、照片、影片、影帶、光碟、電子
訊號或其他物品，處3年以上7年以下有期徒刑，得併科新臺幣3
百萬元以下罰金。
以強暴、脅迫、藥劑、詐術、催眠術或其他違反本人意願之方法
，使兒童或少年被拍攝、製造性交或猥褻行為之圖畫、照片、影
片、影帶、光碟、電子訊號或其他物品者，處7年以上有期徒刑
，得併科新臺幣5百萬元以下罰金。
意圖營利犯前三項之罪者，依各該條項之規定，加重其刑至二分
之一。
前四項之未遂犯罰之。
第1項至第4項之物品，不問屬於犯罪行為人與否，沒收之。